【裁判字號】    95,海商,9
【裁判日期】    950929
【裁判案由】    損害賠償
【裁判全文】
臺灣臺北地方法院民事判決               95年度海商字第9號
原      告  長溢貿易有限公司
法定代理人  乙○○
訴訟代理人  魏憶龍律師
複  代理人  林合民律師
被      告  蔚翔婷運通股份有限公司
法定代理人  丙○○
訴訟代理人  蕭明哲律師
複  代理人  甲○○
上列當事人間損害賠償事件，本院於民國95 年9月15日言詞辯論
終結，判決如下：
    主      文
原告之訴及假執行之聲請均駁回。
訴訟費用由原告負擔。
    事      實
壹、原告主張：
一、被告於民國94年6月17日承攬運送原告所託運之布匹貨品1批
    （以下簡稱系爭貨物），由基隆運往上海，貨款金額為美金
    86,571.98 元，被告並簽發提單號碼為JEC-S-3284之載貨證
    券予原告，付款方式為即期信用狀，信用狀號碼為 L/CNo.:
    115LＺ000000000。系爭貨物運抵上海後，受通知人浙江匯信
    公司並未向其往來銀行辦理付款贖單，故未能取得載貨證券
    ，原無權利領取系爭貨物，然被告於該公司未提出載貨證券
    之情形下，逕將部分系爭貨物交付該公司（此有被告自承無
    單放貨而向履行輔助人要求備妥賠償金之信函可憑）；詎浙
    江匯信公司於領取部分系爭貨物後，並未對原告付款，而未
    領取剩下之貨物，致原告受有貨款金額美金 86,571.98元之
    損害。
二、被告為承攬運送人，自行簽發提單交付予原告，依民法第66
    4條規定，視為承攬人自己運送，依民法第663條規定，其權
    利義務與運送人同，是依民法第 630條規定，受貨人請求交
    付運送務時，應將提單交還，此乃運送關係上之提單繳回性
    質，倘受貨人未繳回提單，運送人自不得交付貨物，否則即
    應付運送契約關係之債務不履行損害賠償責任。而被告於目
    的港無單放貨，已違反運送人之義務，其就原告所受貨款金
    額美金86571.98元之損害，應對原告負運送契約關係債務不
    履行之損害賠償責任，原告乃依94年10月31日之匯率1比33.
    63換算，請求被告給付原告新臺幣（下同）2,911,415元。
三、聲明：(一)被告應給付原告 2,911,415元，及自起訴狀繕本送
    達起至清償日止，按週年利率5%計算之利息。(二)訴訟費用由
    被告負擔。(三)原告願供擔保，請准宣告假執行。
貳、被告主張：
一、被告於94年 6月17日承攬運送原告所託運之系爭貨物，由基
    隆運往上海，並簽發正本提單 3份予原告。嗣被告將系爭貨
    物委由訴外人中國遠洋船公司載運，並於94年 6月22日運抵
    上海。被告就本件承攬運送，已將系爭貨物運達目的地。
二、被告於上海之代理人為北歐商丹麥晟嘉業國際貨運有限公司
    （Scanam Logistics Shanghai Rep.，以下簡稱晟嘉業公司
    ），其於系爭貨品運抵上海後，即依據提單上所載之通知地
    址通知受貨人浙江匯信公司，然並無人出示正本提單提貨，
    是原告縱仍持有 3份正本提單，亦因未向被告提示提單要求
    提貨，而欠缺必要程序。
三、被告於94年11月接獲原告之律師函後，遂發函予晟嘉業公司
    詢問，並強調須循正當程序，接到提單後始可放貨，且如被
    告遭訴請賠償，須由該公司負責被告之損失；該函係由被告
    傳真予原告，以示被告積極處理客戶所反應之問題，並非被
    告自承系爭貨物已遭盜領或無單放貨。
四、被告承攬原告託運貨品之方式係併其他人貨品為一整櫃後運
    送，被告代理原告貨物進倉裝櫃，系爭貨物已於 94年6月22
    日運抵上海，同時拆櫃進倉，依中國上海港領貨規定，應由
    提單持有人向被告上海代理商即晟嘉業公司換取「放貨通知
    」（DELIVERY ORDER），同時繳清倉租後，向倉儲領貨，然
    原告並未循此途徑辦理領貨。另由原告所提之信用狀通知，
    已明顯有瑕疵，然該瑕疵究係逾期交貨或商檢不合格，及系
    爭貨運抵目的地後，收貨人是否拒絕收貨，則無從得知。且
    系爭貨物於 94年6月22日運抵上海，然原告係於94年10月31
    日始向被告請求賠償，依國際商務慣例（台灣商港亦同），
    貨主如逾 3個月不領貨，海關即將貨品拍賣，所得抵繳倉租
    費，依時程計算，其貨品恐早已遭海關拍賣，是被告自無無
    單放貨之可能。
五、聲明：(一)原告之訴駁回。(二)訴訟費用由原告負擔。(三)如受不
    利判決，請准供擔保免為假執行。
參、兩造不爭執之事實：
一、被告於94年6月17日承攬運送原告所託運之系爭貨物1批，由
    基隆運往上海，被告並簽發提單號碼為JEC-S-3284之載貨證
    券予原告。
二、系爭貨物已於94年6月22日運抵上海，拆櫃進倉，並由晟嘉
    業公司通知受貨人浙江匯信公司。
三、原告仍為系爭海上運送載貨證券正本三份之持有人，惟迄未
    提出該等載貨證券，向晟嘉業公司要求交付系爭貨物。
肆、本件所待審究者，端在於(一)被告是否確有原告所主張，未經
    提示系爭運送契約之載貨證券，即將系爭貨物交付他人之行
    為？
一、按「運送人或船長於貨物裝載後，因託運人之請求，應發給
    載貨證券」、「民法第627條至第630條關於提單之規定，於
    載貨證券準用之」、「受貨人請求交付運送物時，應將提單
    交還。」，海商法第53條、第60條第1項及民法第630條定有
    明文。次按「運送人未將運送物之達到通知受貨人前，或受
    貨人於運送物達到後，尚未請求交付運送物前，託運人對於
    運送人，如已填發提單者，其持有人對於運送人，得請求中
    止運送，返還運送物，或為其他之處置。」，民法第 642條
    亦有明確之規定。是於海上運送人業將貨物運送至目的地，
    且已經通知受貨人之情形，載貨證券之持有人自僅得於貨物
    到達地提示載貨證券，以請求交付貨物。經查，原告主張被
    告於受通知人浙江匯信公司未提出載貨證券之情形下，逕將
    部分系爭貨物交付浙江匯信公司云云，除提出被告信函一件
    之外，並未提出任何其他證據以資佐證。觀諸該信函乃被告
    通知晟嘉業公司之信件，自其內容：「本公司已經收到託運
    人律師於2005年10月12日，主張由於未經託運人授權，本公
    司即將貨物交付受貨人，而要求賠償美金 86571元之來信。
    」、「我們尚未收到你們對於發生何事或應該如何處理的立
    即回應」、「我要求貴公司備妥美金 86571元，存入蔚翔婷
    運通股份有限公司帳戶，作為擔保對於長溢貿易有限公司責
    任之款項」、「經由法定程序交付貨物乃我們的責任」等語
    可知，被告應係基於原告單方面之主張，去函晟嘉業公司要
    求釐清事件始末，而非自認確實已經發生未經提示載貨證券
    ，即將貨物交付受貨人浙江匯信公司之情事；是僅憑原告提
    出之證據，顯難認為被告確有未經提示載貨證券，即將貨物
    交付受貨人之行為。參諸被告將系爭貨物運送抵達目的港上
    海，通知浙江匯信公司後，現仍儲存於貨倉之內，載貨證券
    正本三份則在原告持有之中等情，為兩造所不爭執；則原告
    起訴主張被告已將部分貨物擅自交付浙江匯信公司，自應持
    系爭載貨證券之正本於目的地提領貨物，清點數量，以盡其
    民事訴訟法上之舉證責任。是依據民事訴訟法第 277條：「
    當事人主張有利於己之事實者，就其事實有舉證之責任。但
    法律別有規定，或依其情形顯失公平者，不在此限。」之規
    定，本件爭點：「被告是否確有原告所主張，未經提示系爭
    運送契約之載貨證券，即將系爭貨物交付他人之行為？」真
    否不明之不利益應由原告負擔，於原告未能舉證證明此項主
    張確為真實之情形下，其據此依據債務不履行之法律關係，
    請求被告損害賠償貨物之價額，自無理由，應予駁回；原告
    假執行宣告之聲請亦失所附麗，併予駁回之。
伍、本案事證已臻明確，兩造其餘主張陳述及所提之證據，均毋
    庸再予審酌，附此敘明。
陸、據上論結，本件原告之訴為無理由，依民事訴訟法第78條判
    決如主文。
中    華    民    國    95    年     9    月    29    日
                  民事民二庭    法  官  楊代華
以上正本係照原本作成
如對本判決上訴，須於判決送達後20日內向本院提出上訴狀
中    華    民    國    95    年     9    月    29    日
                                書記官  許婉如


司法院資訊處製作；財團法人民間司法改革基金會備份。
